【裁判字號】    91,上,232
【裁判日期】    920326
【裁判案由】    損害賠償
【裁判全文】
臺灣高等法院高雄分院民事判決  九十一年度上字第二三二號
      上  訴  人    建準電機工業股份有限公司
      法定代理人    甲○○
      訴訟代理人    蔡東賢律師
      被上訴人      凱美電機股份有限公司
      兼法定代理人  乙○○
      訴訟代理人    黃福雄律師
右當事人間損害賠償事件，上訴人對於中華民國九十一年八月十二日臺灣高雄地方法
院八十九年度重訴字第三八號第一審判決提起上訴，本院判決如左：
      主      文
上訴駁回。
第二審訴訟費用由上訴人負擔。
      事      實
甲、上訴人方面：
壹、聲明：求為判決：
一、原判決有關後述第二項聲明部分廢棄。
二、被上訴人凱美電機股份有限公司（下稱凱美公司）、乙○○應連帶將附件道歉啟
    事於聯合報頭版報頭下長6.7公分、寬4.9公分之版面，經濟日報頭版報頭下長25
    公分、寬9公分之版面，工商時報頭版報頭下長25公分、寬8.5公分之版面，各刊
    登乙日。
三、廢棄部分，第一、二審訴訟費用由被上訴人等負擔。
貳、陳述：除引用與原審判決書記載相同者外，另補稱：
一、人民固有提起訴訟之權利，惟不能濫用權利，濫用者仍應負侵權責任：
（一）憲法固規定人民有訴訟之權，惟依憲法第二十三條規定更可知，若為防止妨礙
      他人自由、避免緊急危難、維持社會秩序或增進公共利益所必要者，自得以法
      律限制之，此之所以刑法規定誣告他人犯罪者，應受刑事懲罰，民法並規定禁
      止權利濫用，因此，行為人若濫用權利而故意或過失不法侵害他人權利者，仍
      應負相關之民、刑責任，足見並非憲法規定有訴訟之權，即可一概不論有無濫
      用權利之情形，否則，刑法規定誣告罪責豈不形成具文？而民事訴訟法更規定
      假扣押因自始不當而被撤銷時，假扣押聲請人「應」負侵權行為損害賠償責任
      ，即知非以有訴訟權即可當然免除侵權責任。
（二）濫行訴訟固非必構成誣告罪刑，惟同前理，亦屬權利之濫用，自不得藉口憲法
      保護即一概認定為正當權利行使，從而濫行訴訟縱不構成誣告罪責，亦有民事
      侵權賠償責任之問題，蓋刑事誣告固以故意為前提，惟民事侵權責任則不論故
      意或過失均足當之，因此，行為人在行使其訴訟權時，仍應注意不得濫用權利
      ，否則，即應負民、刑事責任，而若屬過失，至少亦有民事侵權責任，被上訴
      人概以憲法規定主張渠提出告訴係屬權利行使云云，實屬速斷。
二、被上訴人明知其專利權效力有疑義，卻勾結鑑定人作成偏頗鑑定而貿然起訴，顯
    有惡意，或至少有過失：
（一）被上訴人一再主張渠於提起告訴之時，渠專利權仍然存在，因此自有權利提起
      告訴，縱事後專利被撤銷確定，亦無礙於之前有權據尚存在之專利主張上訴人
      違反專利法云云，惟查，如上訴人歷次所述，在被上訴人發函指稱上訴人侵害
      專利時，上訴人立刻於民國（以下同）八十六年一月二十一日回函被上訴人，
      明確告知渠之專利為上訴人先前所申請之專利所涵蓋，換言之，並非上訴人侵
      害渠之專利，反係渠之專利抄襲上訴人專利，自此，被上訴人即知其專利效力
      僅徒具形式而不應再恣意提起告訴，迺被上訴人竟仍執意為之，自難謂無惡意
      。
（二）更有甚者，如上訴人歷次書狀所述，被上訴人刻意迴避應檢附經政府指定鑑定
      機構所作之鑑定報告之規定，而自行鑑定即起訴，顯有惡意或過失：. 按八十
      三年一月二十一日修正公布之專利法第一百三十一條第二項至第四項明文規定
      ：「專利人就第一百二十三條至第一百二十六條提出告訴，應檢附侵害鑑定報
      告與侵害人經專利權人請求排除侵害之書面通知。未提出前項文件者，其告訴
      不合法。」則被上訴人八十六年二月起訴時，自應符合前揭規定，方為適法。
      被上訴人委任有律師，其於提出告訴之時，明知專利效力有疑義且當時提起專
      利告訴應經政府指定之鑑定機構作鑑定報告，卻刻意不找政府指定之鑑定單位
      ，反而找與其關係匪淺之人出具有問題之報告據以起訴，被上訴人顯然明知上
      訴人之專利權係成立在前，若經政府指定之專利機構鑑定，則將無法取得渠所
      欲之鑑定結果，乃以自行鑑定之結果提出告訴，其顯有惡意。至少一般人在知
      悉自己本身專利已遭舉發情形下，理應更加謹慎，則更應以有公信力之機關為
      鑑定才對，迺被上訴人竟自行鑑定，其難謂無過失。退步言之，縱認為被上訴
      人出具之鑑定意見書不以經政府指定者為限；然查，一般客觀公正中立之專利
      侵害鑑定準則，是以所謂仿品與系爭專利申請範圍相互比對，依全要件原則、
      均等原則作成鑑定判斷，殊難想像一個客觀中立之鑑定單位，怎可能接受委託
      者片面「諮詢」，不遵守利益迴避原則，作超出鑑定原則以外之意見、建議？
      另依證人羅炳榮所提鑑定報告，充滿諸多矛盾處，諸如全要件原則與均等論判
      斷之矛盾、無任何之分析比對竟能做出鑑定、未有鑑定理由即先為鑑定結論等
      等，通篇所論無一合於一專業之專利鑑定師所應具備之鑑定水準。基此，更可
      證明被上訴人所提專利告訴是惡意為之，並利用不中立客觀之所謂「鑑定單位
      」為助手，共同製造「證據」，據以提出告訴，企圖影響上訴人公司。否則，
      鑑定單位如何「事先」知道被上訴人公司所提請比對之產品為上訴人公司所有
      ？又為何沒有先後存在的二項專利之比對分析數據？蓋上述程序均為一般標準
      鑑定所需，否則無異形同委託人之同夥，目的不在客觀鑑定，而是在共同製造
      所需「結論」之理由而已。被上訴人於原審主張證人羅炳榮（即被上訴人所稱
      之鑑定報告提供人）對上訴人公司之先前專利已知悉並曾分析建議提出告訴，
      確信原告之產品有侵權，始提出告訴云云，實自曝其不法之行徑。蓋證人羅炳
      榮既無法提出「何時」接受被上訴人諮詢？「何時」就上訴人前揭八十年之專
      利與被上訴人之專利進行比對？「何時」對被上訴人建議「提出告訴」等之證
      明，且證人自己亦證稱渠係被上訴人訴訟代理人之學長，有長久合作關係，則
      其所為證詞，顯有偏頗，且嚴重違反一般經驗及證據法則，應不可採信。
（三）被上訴人無視於渠之專利效力確有疑問，且其鑑定報告確有不當之情況，反主
      張只要當時專利仍存在而未被撤銷確定，即可主張他人侵權云云，不啻以雞毛
      當令箭。上訴人舉一例即足證明，此有如行為人以麥當勞商標在智慧財產局中
      搶先註冊，因智慧財產局不察而核准註冊，行為人再以渠搶註之商標主張正牌
      之麥當勞公司侵害渠商標權一斑，此時，難道該行為人可以渠之商標在未被評
      定無效時仍有效存在，主張渠提出告訴係屬權利之行使？其行為難道不構成權
      利濫用？而被上訴人在上訴人發函告知渠之專利權效力有問題時，即已知渠對
      上訴人負責人之告訴不可能成立，惟渠竟仍執意提出告訴，則若謂非為打擊上
      訴人公司，或別有所圖，孰人能信？而上訴人公司亦確因被上訴人之提出告訴
      而無法上市。
（四）被上訴人不僅渠之系爭專利效力有疑義，究其提出告訴之過程，亦與一般正常
      程序相背，被上訴人不循正當途徑，反而自行提供產品，稱作上訴人之產品而
      主張侵害專利，且該產品在偵查中，自始至終均在渠等掌控之下，則該所謂侵
      害專利權之產品是否即為上訴人之產品？已有疑義。甚且該產品是否業經被上
      訴人修改？亦有疑問，被上訴人此種不合常理做法，實令人豈疑。被上訴人前
      開種種不符合常情之做法，若謂被上訴人非故意令上訴人負責人面臨不必要之
      刑事程序煎熬，並使上訴人名譽受損以致無法股票上市，孰人能信？而上訴人
      確因被上訴人之告訴行為而蒙受不白之冤，業界譁然，媒體並廣為報導，以致
      上訴人不得已先撤回上市之申請。退步言之，縱被上訴人辯稱並無故意，則對
      於前開正常程序及應查證之事項，被上訴人至少亦有預見其發生而其發生並不
      違背其本意之故意，或應注意、能注意而不注意之過失。
三、上訴人之名譽、信用業因被上訴人之告訴行為，而受有侵害：按「名譽為人格之
    社會評價，名譽有無受侵害，應以社會上對其評價是否貶損以為斷，刑法上誣告
    罪或妨害名譽罪之成立，各有其構成要件，縱不符合刑法上之要件，惟在民法上
    已將足以毀損他人名譽之事，表白於特定第三人，足使其人之社會評價不免因而
    受有貶損者，則行為人顯已侵害被害人之名譽權。」為台灣高等法院八十九年上
    易字第九五號所示，經查，被上訴人濫行告訴，並率爾向媒體透露：「凱美今日
    指出，由於該公司的直流風扇馬達結構專利權經由中標局核定，但是建準將專利
    範圍運用在直流風扇馬達，已經侵害專利權．．．」、「有關於『直流風扇馬達
    結構』專利技術的訴訟一事，凱美昨日重申有絕對勝訴的把握。．．」，則被上
    訴人之濫行告訴行為縱未構成誣告罪刑，然渠濫行告訴並向第三人表白之行為，
    確已造成上訴人名譽及信用之損害，依前開實務見解，自顯已侵害上訴人之名譽
    、信用。更何況，依原審原證八至原證九之簡報可知，上訴人計劃上市乙事於八
    十五年間即廣為媒體報導，被上訴人為上訴人之競爭同業，豈可推諉不知，則被
    上訴人之行為實難謂並無惡意。
四、本件請求並無罹於時效：
（一）按被上訴人主張渠於八十六年三月間即提起系爭告訴，依最高法院四十九年台
      上字第二六五二號判例，上訴人於八十八年十二月三十一日所提本件請求，已
      逾二年時效期間云云，顯係誤引判例，與本件並不相干，不足採信。
（二）查民法第一百九十七條第一項固規定：「因侵權行為所生之損害賠償請求權，
      自請求權人知有損害及賠償義務人時起，二年間不行使而消滅，自有侵權行為
      時起，逾十年者亦同」，但查所謂知有損害及賠償義務人之知，係指明知而言
      （最高法院七十二年台上字第一四二八號判例參照），且「所謂知有損害，非
      僅單純知有損害而言，其因而受有損害之他人行為為侵權行為，亦須一併知之
      ，若僅知受有損害及行為人，而不知其行為之為侵權行為，則無從本於侵權行
      為請求賠償，時效即無從進行」，最高法院四十六年台上字第三四號判例著有
      明文可稽。本件上訴人主張之被上訴人侵權行為是否成立，係以被上訴人之多
      用途三層烤爐專利權是否合法存在為前提要件之一，倘被上訴人之專利合法存
      在，則其報請警察扣押上訴人之烤爐模具及產品，以及聲請法院假處分，禁止
      其製造及販賣，應無不法可言。經查被上訴人之上述烤爐專利權，雖後經經濟
      部中央標準局撤銷，但於行政訴訟裁判確定前，其專利權是否不存在，仍未確
      定。被上訴人之上述行為是否構成侵權行為，因之亦屬未定，從而上訴人在被
      上訴人之專利權被撤銷確定前雖已知有損害，但尚未確知其行為之為侵權行為
      ，其損害賠償請求權之時效，自應從知悉裁判確定時起開始進行。」（詳原審
      原證十六號）該案件與本案極為類似，係以該案被告之專利權遭撤銷確定時，
      始起算該案被告先前憑專利所為行為之侵權行為時效。本件被上訴人之專利撤
      銷確定時點，上訴人自承是八十八年十一月二十九日，則上訴人於八十八年十
      二月三十一日起訴，根本未逾兩年，自無時效消滅之問題。
（三）承上，上訴人於被上訴人提出違反專利法之告訴尚未獲有明確結論之前，亦無
      由認定被上訴人之行為確屬侵權行為而應負賠償責任，是故，上訴人於上述違
      反專利告訴案件於八十八年七月六日終結之際，始可謂確知被上訴人之行為為
      侵權行為，並於被上訴人所提行政訴訟八十八年十一月二十九日敗訴確定之後
      （參被上訴人於原審答辯狀一之第一、(一)項第五行）之同年十二月三十一日始
      提起本件請求，並未有罹於時效之問題，殆可認定。蓋之前被上訴人仍主張其
      有專利權據以指控上訴人侵害其專利，上訴人雖蒙不白之冤，且受有重大不利
      影響，仍無法確知被上訴人確有侵權行為，換言之，上訴人認為被上訴人是否
      確有侵權行為尚屬未定，依前揭最高法院四十六年台上字第三四號判例及七十
      六年台上字第二一六九號判決，時效尚未起算，否則對上訴人而言，不啻造成
      二次傷害，顯不公平。
（四）就法理而言，時效之抗辯，既屬有利於被上訴人之事項，「如當事人間就知之
      時間有所爭執，應由賠償義務人就請求權人知悉在前之事實，負舉證責任」（
      參前揭最高法院七十二年台上字第一四二八號），因此，倘被上訴人認為本件
      原告之請求有罹於時效之疑義（上訴人仍否認），應由被上訴人就上述原告於
      何時「知有損害」？何時是「明知」？又何以上訴人已得確定「被告為侵權行
      為人」等事項舉證以實其說（難道上訴人是主張其自始即有侵權之故意？），
      而非空泛援引與本件請求無關之法院見解搪塞，誤導  鈞院。
（五）又查被上訴人之侵害行為直到八十八年七月六日刑事案件終結之前，其侵害行
      為一直在持續中，至少亦應以刑事案件終結時點起算時效，方能謂妥。況前開
      刑事告訴經檢察官以告訴不合法予以終結後，被上訴人竟又聲請再議，自屬再
      一次之侵害行為，故而，退步言之，亦應以渠再次之侵害行為後開始起算，方
      足適法。
五、綜上，被上訴人在明知渠之專利係仿冒上訴人之專利權，且已為上訴人舉發在案
    ，竟仍提出告訴，且所提供之所謂仿冒品復未能證明係屬上訴人之產品，而渠等
    所提供之所謂鑑定書，更不僅未依當時之法律規定，甚且捨棄由公正客觀之鑑定
    機構鑑定，反由與之關係密切之專利代理人羅炳榮製作，而其更未依專利鑑定原
    則鑑定，以致鑑定結果並不正確，觀諸前開種種不合理之現象，被上訴人無非為
    遂行其濫行告訴，以達打擊上訴人之目的，其濫行告訴自屬侵害上訴人之信譽，
    且被上訴人實有故意，或至少係「對於損害發生之事實，預見其發生而其發生並
    不違背其本意」之未必故意或應注意並能注意而不注意之過失。
參、證據：除援用原審之證據方法外，另提出最高法院八十七年台非字第一九六號刑
    事判決影本一件、臺灣高等法院高雄分院八十七年上易字第一九九八號刑事判決
    影本一件、臺灣臺南地方法院八十六年易字第五一七九號刑事判決影本一件、技
    諾鑑定報告之謬誤三紙、專利資料查詢影本一紙、中時晚報影本與資料各一紙、
    經濟日報影本與資料各一紙、臺灣高等法院八十九年上易字第九五號裁判要旨影
    本一紙。
乙、被上訴人方面：
壹、聲明：求為判決上訴駁回。
貳、陳述：除引用與原審判決書記載相同者外，另補稱：
一、本件上訴人侵權行為之請求早已罹於時效而消滅：民法第一百九十七條所謂知有
    損害，即知悉受有何項損害而言，至對於損害額則無認識之必要，故以後損害額
    變更而於請求權消滅時效之進行並無影響。最高法院亦著有四十九年台上字第二
    六五二號判例。上訴人於本件既以被上訴人凱美公司前對上訴人法定代理人提起
    之違反專利權刑事告訴，致其商業信譽受損為其侵權行為之主張，而被上訴人凱
    美公司係於八十六年二月二十六日具狀提起前開告訴，此為原審判決所是認。揆
    諸首揭法條規定及判例意旨，最遲上訴人亦應於八十八年三月底前請求始屬適法
    。惟觀上訴人本件起訴狀記載，上訴人係於八十八年十二月三十一日始提起本訴
    ，顯已逾二年之時間，足見上訴人於本件主張對被上訴人為侵權行為之請求，顯
    已因罹於時效而消滅。
二、上訴人本件上訴，實無理由，被上訴人以經濟部核發之專利權證書為據，復信賴
    專家所為侵權鑑定報告，為保合法權益所提起之違反專利權刑事告訴，要屬正當
    權利之行使，自非「不法」之行為，何來「故意」、「過失」。上訴人無非係以
    被上訴人先前對上訴人法定代理人提起違反專利法告訴，據為其侵權行為之主張
    ，並迭以被上訴人於前開刑事訴訟所據之專利權嗣遭行政法院判認撤銷確定、且
    被上訴人於該專利權爭議行政程序遭不利認定時，亦未撤回告訴，據為被上訴人
    有故意、過失之主張。實則，前開刑事告訴為被上訴人本諸憲法所賦予之訴訟權
    能所為合法權利之行使，既為合法權利之行使，亦無故意、過失不法內涵可言。
    雖上訴人以被上訴人原享有專利權被撤銷確定後，應視為自始不存在云云指摘，
    惟此溯及既往結果，無非係事後法律效果之擬制而已，並不足以改變被上訴人於
    前開專利權被撤銷前，過往既存之事實狀態，上訴人執陳詞主張系爭告訴為不法
    之侵權行為，已屬非是；另執此法律效果之擬制指摘原審前後理由矛盾，更係將
    法律效果與事實混為一談，尤不足採。
三、至上訴人以被上訴人提起前開刑事告訴前，被上訴人已知(1)上訴人曾發函提出自
    有之專利，就被上訴人享有之專利權提出疑義；(2)上訴人就被上訴人前開專利權
    提出舉發後，始提出告訴；甚且(3)於該行政程序中之受不利判斷時，仍未撤回告
    訴等情，據為指摘「被上訴人明知其專利權效力有疑義，其冒然起訴，顯有故意
    或過失。」，復執為被上訴人濫用訴訟權之論據，亦非允當。良以：
（一）承前所述，被上訴人之提起系爭刑事告訴，既以前中央標準局審認核准並發給
      專利證書之專利權為憑，被上訴人當可依此信賴並確信所擁有者確為合法有效
      之專利權，縱上訴人前於八十年間另取得有新型七三二四Ｏ號專利權，亦難以
      事後被上訴人前開專利被撤銷確定為由，倒果為因推論被上訴人明知上訴人之
      專利應為正當。且負審查權責之中央標準局既已核准被上訴人專利權之申請，
      被上訴人基於國家專利負責機構所核准之專利權行使權利，與上訴人是否有其
      他專利權何干？何況中央標準局就上訴人主張取得在前之新型七三二四Ｏ號專
      利知之甚稔，其爾後亦核准被上訴人專利權，縱該專利權嗣後由中央標準局予
      以撤銷並確定，此等行政機關就同一事件先後為兩歧見解之舉措，本諸善意信
      賴保護原則，自難以事後之結論據此指稱被上訴人先前據該權利所為之合法行
      為有何不當甚明。上訴人以此指摘被上訴人「明知」上訴人之專利在前，仍執
      意提起告訴，難卸「故意」、「過失」之責，自屬牽強，亦與善意信賴原則相
      悖，而不足採。
（二）至上訴人以被上訴人於專利權被撤銷後仍未撤銷告訴，為被上訴人主觀上具有
      惡意之推論，亦非的論。經查被上訴人提起前開告訴，係以前享有之專利權為
      據，嗣該專利權既遭審定應予撤銷確定，被上訴人所為之告訴即失所附麗，依
      法即應為不起訴處分，核與被上訴人撤回與否無涉；況被上訴人專利權係事後
      始被撤銷，又何能據此推論被上訴人提起告訴伊始即具有惡意哉？進一步言之
      ，被上訴人於中央標準局初審撤銷專利權時，因確信中央標準局此等認定有誤
      ，被上訴人之專利應予維持，故乃提起訴願據理力爭，被上訴人此舉適足證明
      被上訴人係基於己身擁有合法有效之專利權之確信，方提起系爭刑事告訴，被
      上訴人既有此等確信，豈有惡意之可能？以此衡之，上訴人顯係惡意誣攀，彰
      彰明甚。
（三）實則，被上訴人發現上訴人公司有製造與被上訴人先前專利權內容相同之直流
      風扇馬達時，為求慎重，即委請學有專精之曾任前中央標準局專任專利審查委
      員兼新式樣類主任審查員之專業專利代理人羅炳榮先生，就上訴人生產製造者
      與被上訴人前開專利二者間之異同、特性加以分析、比較，並提出鑑定報告。
      因該鑑定報告三鑑定結論項下載明：「經由前述之背景說明與研判，被鑑定物
      其相較於二五八專利，係屬同一，亦即二五八專利申請範圍第１項至４項之所
      有元件及結合態樣，俱存在於被鑑定物中。是以，若二五八專利為有效時，則
      被鑑定物應屬侵權。」，即認上訴人生產之風扇馬達侵害被上訴人先前專利權
      。羅炳榮先生更進一步說明：惟1.兩造之專利並不相同，上訴人生產之風扇馬
      達與被上訴人前享有之專利相同，但與上訴人自有之專利不同。2.即使上訴人
      享有專利，並不表示不會侵害到被上訴人的專利，況系爭上訴人生產之風扇馬
      達與上訴人享有之專利不相同。上開事實亦經證人羅炳榮先生於原審6.審
      理時，結證證述屬實在卷，足見被上訴人就上訴人公司涉嫌侵害被上訴人公司
      專利權確有合理之懷疑。上訴人指稱：「無相當客觀證據足認有犯罪嫌疑而為
      不實之告訴，致侵害他人自由、名譽者，亦屬認為係侵權行為」，顯非真實。
（四）上訴人猶執陳詞，以被上訴人未檢附經政府指定鑑定機關所作之鑑定報告，指
      稱被上訴人顯有故意或過失乙節，尤非的論。關此，原審判決亦以該項爭議（
      即鑑定報告是否以政府指定鑑定機關為限）於法律上解釋迭有爭議，難為不利
      被上訴人公司之認定而不予採信，復於事實及理由乙四(三)項中詳述其理由（詳
      參判決書第二十頁），於茲不贅。迺上訴人於  鈞院審理中，非但猶執陳詞予
      以指摘，尤有甚者，更竭盡抹黑之能事，無視證人羅炳榮先生為前任專利審查
      委員兼新式樣類主任並具專利代理人資格，反指摘證人羅炳榮所提之鑑定報告
      內容不具專利鑑定師應具之鑑定水準，實為已滑天下大稽之不當舉措，此由其
      提呈卷附之所謂「技諾國際專利商標事務所鑑定報告之謬誤比對表」（參上訴
      人上證二號），並無鑑定人（製表人）之署名，無從斷定是否係由適當且具有
      比對能力之人所出具，該比對內容自已失其可靠性，又何得輕減專利代理人羅
      炳榮所為專業鑑定報告可信度於萬一。另上訴人復以證人羅炳榮與被上訴人訴
      訟代理人有同校之誼，及被上訴人於先前專利權行政爭議程序中曾委請羅炳榮
      為訴訟代理人，反指稱證人羅炳榮先生為被上訴人私用之專利代理人，被上訴
      人委請羅炳榮先生為鑑定係欲避免公正機關所為鑑定不符等等不實且涉及人身
      之攻詰，以為其憑空指訴「更可證明被上訴人所提專利告訴是惡意為之，並利
      用不中立客觀之所謂「鑑定單位」為助手，共同製造「證據」，據以提出告訴
      ，企圖影響上訴人公司」論據，上訴人以情緒字眼為惡意之攻訐，孰為濫訴，
      明矣！顯矣！
四、另併予陳明者，上訴人以假扣押遭撤銷確定，假扣押聲請人需就其故意、過失負
    損害賠償責任為其所謂權利濫用主張之例，更為援引失據之論。良以民事訴訟法
    第五百三十一條所定賠償責任之發生，不以「故意」、「過失」為要件（最高法
    院五十八年台上字第一四三號、七十五年台上字第二七二三號判例意旨參照），
    是該項損害賠償規定與侵權行為無關，自非上訴人於本件所得援用，此為其一；
    再者，假扣押係屬保全程序，旨在確保債權將來得以滿足，而於取得終局執行名
    義前對債務人所為禁止處分財產之強制行為，而為免債務人因此遭受不利並求公
    允，法律復明定債權人必須提供相當金額之擔保始得為之，而此等擔保即係擔保
    債務人因財產扣押所受之損害，故同屬保全程序規範之民事訴訟法第五百三十一
    條所定之損害賠償目的，當亦同斯旨，亦與權利濫用無涉。
五、再者，上訴人主張被上訴人未先聲請檢察官搜索扣押即自行提起告訴，不符一般
    取締違反專利案件乙節，尤屬無稽。良以，眾所週知上訴人陳稱之搜索扣押過程
    ，除專利權人藉用公權力，以搜索扣押之手段，達制止侵害行為繼續之目的外，
    主要厥為便於專利權人依專利法規定依扣押所得之產品核計民事損害賠償數額。
    職是搜索與否，並非行使違反專利法告訴權之法定過程，是縱被上訴人未聲請搜
    索扣押亦無礙被上訴人合法告訴之本質，上訴人以此指摘被上訴人，自無理由。
    尤有甚者，上訴人復謂被上訴人不得自行購買涉嫌侵害產品予以比對鑑定云云，
    更屬荒謬。上訴人既一再強調侵害專利告訴之提出，必須檢附鑑定報告，則非有
    侵權產品供予比對，自無從鑑定，遑論為鑑定報告。鑑於侵權人不可能、亦不會
    主動提供該等侵權產品，是專利權人非自行於市場上購買不可得也，是由上訴人
    此項悖於實情之指摘，反證上訴人本件濫訴之情。此由上訴人訴訟代理人於鈞院
    審理中更否認被上訴人送請鑑定者非上訴人產製之產品（按上訴人之法定代理人
    於前開刑案中業已坦承被上訴人購得比對之產品係上訴人公司所出產，此有卷附
    該案案卷為憑）益可得證。
六、末查，上訴人以被上訴人明知提起告訴將影響上訴人公司上市上櫃之審查，仍予
    以提起，被上訴人顯有惡意，至少亦有過失之主張，更為其片面臆測之詞，被上
    訴人嚴正否認之，自不足採信。
七、上訴人亦執陳詞任擷報載言論，指為被上訴人散布不實消息之證明，實有指鹿為
    馬之謬，令人喟嘆：
（一）查被上訴人前據享有之專利權，檢附相當證據，申告上訴人法定代理人涉嫌違
      反專利法後，該案即由司法機關受理審斷，秉諸刑事訴訟法第二百四十五條第
      一項規定偵查不公開之意旨，此一告訴行為實難認有妨害其名譽之可能，無庸
      置疑。雖報章上有此等涉嫌侵害專利案之報導，然報章上之言論或報導，屬言
      論自由範疇之一，為憲法所揭櫫並保障之基本權之一。暫不論此一原則與偵查
      不公開原則間之平衡點為何，誠難將所有經由報章媒體披露之司法新聞，全然
      指係該等當事人所主動提供甚或為企圖利用媒體散佈於眾，不實抹黑對手、侵
      害商譽及營業信用之推論甚明。
（二）何況本件除於媒體報導所載外，並無其他積極之證據堪認係被上訴人主張發佈
      消息（例如召開記者會）。職是，報章媒體所為之報導，不論該報導係由駐何
      地記者主筆，或刊登於何一版面，均無礙報社自負文責之義務，此乃一般且普
      遍認同之原則，否則媒體豈非得於報導中一律以加註「某某指出」或「某某表
      示」方式而得豁免文責，於情於理於法均不相合。故由上訴人反其道而行，一
      再以報章雜誌之用字遣詞，並以台北記者主筆，且刊登財經版面等情指為被上
      訴人主動提供之云云，益證上訴人此等指控毫無依據，本不足採。今上訴人仍
      執陳詞或以報導上「凱美今日指出」之用語指為上訴人「主動」向媒體披露之
      ，或以擴大產能之訊息為誤導一般業界及廠商之嫌，為侵害上訴人公司名譽之
      推論；或以上訴人自動撤銷股票上櫃申請執為係被上訴人不當告訴之結果（既
      係上訴人主動撤銷而非遭證期會以涉訟為由駁回，核與被上訴人無涉；且由上
      訴人自動撤銷之舉以觀，益證系爭告訴要非上訴人所稱係屬不法之侵權行為，
      否則上訴人何需主動撤銷！），甚或無視憲法保障言論自由之存在，指合法意
      見之表達為不當之侵權之舉，凡此等欲加之罪何患無詞之種種指訴，均非可採
      ，益證上訴人本件主張不實。
八、綜前所述，系爭告訴之提出乃被上訴人公司適法權利之行使，被上訴人復無上訴
    人指稱主動散佈於媒體之舉，況觀諸上訴人指稱之媒體報導，核其內容亦屬言論
    自由範疇，上訴人主張被上訴人有不法侵權行為之舉，應負損害賠償責任云云，
    要無理由，乃被上訴人公司既不構成侵權行為，則上訴人以被上訴人乙○○先生
    為被上訴人公司法定代理人，本諸民法第二十八條、一百八十八條及公司法第二
    十三條規定，為連帶賠償之請求，自失所附麗，原審判決據此駁回上訴人一審之
    訴，要屬適法，上訴人任意指摘，委無足採。
參、證據：援用原審之證據方法。
      理      由
一、上訴人起訴主張：被上訴人凱美公司曾於八十六年一月十四日委託律師發函上訴
    人，略稱上訴人所製造販售之直流風扇馬達侵犯被上訴人所研發之新型第一○四
    二五八號「直流風扇馬達結構」專利（下稱凱美公司之系爭專利），要求上訴人
    立即停止相關侵權行為並洽商解決事宜等語。上訴人經查證後，為維護權利，乃
    委請律師於八十六年一月二十一日函復被上訴人凱美公司略以：上訴人所製造販
    售之直流風扇馬達早於八十年九月間即已取得經濟部中央標準局（即經濟部智慧
    財產局之前身，下稱中央標準局）之新型第七三二四○號「無碳刷直流馬達之定
    子構造」專利權，而被上訴人凱美公司係於八十四年間始取得專利，是凱美公司
    之系爭專利範圍為上訴人之專利所涵蓋，上訴人絕無侵犯被上訴人凱美公司專利
    權等語。惟被上訴人凱美公司竟不理會，上訴人旋即於八十六年一月二十四日向
    中央標準局舉發被上訴人專利應予撤銷。詎被上訴人凱美公司不顧上訴人已先取
    得專利權之事實，亦未查證被上訴人凱美公司之系爭專利是否在上訴人之專利範
    圍內，而僅檢具未經政府指定之機構所作成之鑑定報告，率爾於八十六年三月中
    旬，上訴人正申請股票上市之際提出告訴，指摘上訴人侵害渠之專利權，企圖阻
    礙上訴人公司股票上市，而向台灣高雄地方法院檢察署（下稱高雄地檢署）以上
    訴人法定代理人為被告，提起侵害專利權告訴，並經該署以八十六年度偵字五七
    一四號違反專利法案件受理在案；被上訴人猶於偵查程序進行中，向大眾媒體發
    佈上訴人侵害被上訴人凱美公司專利、宣稱被上訴人凱美公司將大輻擴充產能，
    及被上訴人凱美公司對刑事案件有必勝之把握等不實之消息，企圖利用媒體散佈
    於大眾，致使上訴人之商業信譽於刑事案件未終結前，遭受不實之抹黑，自屬侵
    害上訴人之商譽權，對上訴人公司之營運產生不良之影響。嗣中央標準局於八十
    六年十一月十九日以台專（判）０四０二０字第一四四八四六號函通知上訴人，
    以被上訴人凱美公司之專利不具進步性，不符合新型專利要件為由，撤銷凱美公
    司之系爭專利，惟被上訴人凱美公司並未撤回對上訴人公司法定代理人之告訴，
    該案（按因不符合併案審理要件，改以高雄地檢署八十八年度偵字第一三三八號
    ）於八十八年七月六日經高雄地檢署以未經合法告訴，欠缺追訴條件為由，予以
    行政簽結，惟被上訴人凱美公司未經指定鑑定機關鑑定，且未經審慎查證，趁上
    訴人申請股票上市之際，率爾提出之侵害專利刑事告訴，實已侵害上訴人之商業
    信譽等權益甚鉅。被上訴人凱美公司之不當告訴，顯然已逾越正當權利之行使，
    又其向媒體散佈不實之消息，已侵害上訴人之商業信譽權，造成上訴人公司至少
    受有九千五百萬元以上之損害，而被上訴人乙○○係被上訴人凱美公司之法定代
    理人，利用被上訴人凱美公司業務之執行，遂行對上訴人之侵權行為，並利用所
    屬職員林振明主動於媒體發佈不實消息，侵害上訴人之權利，依民法第二十八條
    、第一百八十八條及公司法第二十三條之規定，自應負連帶侵權行為責任，爰依
    侵權行為之法律關係訴請被上訴人連帶給付上訴人新台幣（以下同）九千五百萬
    元，及被上訴人凱美公司自起訴狀送達之翌日起、被上訴人乙○○自九十年三月
    二十二日上訴人所提追加暨準備書(四)狀送達之翌日起至清償日止，按年息百分之
    五計算之利息；及被上訴人應連帶將如附件所示之道歉啟事刊登於聯合報頭版報
    頭下長六點七公分、寬四點九公分之版面、經濟日報頭版報頭下長二十五公分、
    寬九公分之版面，工商時報頭版報頭下長二十五公分、寬八點五公分之版面等情
    。（按上訴人對於原審駁回其九千五百萬元之請求部分，未聲明不服）。
二、被上訴人則以：被上訴人凱美公司研發之「直流風扇馬達結構」有中央標準局核
    發之專利權證書為據，復信賴專家所為鑑定報告，為保障合法權益所提起之違反
    專利權刑事告訴，係屬正當權利之行使，自無不法可言。又中時晚報、工商時報
    、民眾日報之報導並非被上訴人所提供，上訴人指被上訴人散佈不實消息，侵害
    其商信譽，委無足採；被上訴人並未對上訴人為任何侵權行為，上訴人請求賠償
    及回復其名譽，顯無理由；縱認被上訴人之侵權行為存在，惟被上訴人凱美公司
    係於八十六年二月二十六日具狀提起前開刑事告訴，以該案第一次開庭日期即八
    十六年三月十四日起算，上訴人至遲亦應於八十八年三月底前請求被上訴人賠償
    損害始屬適法，而上訴人係於八十八年十二月三十一日提起本件訴訟，顯已逾二
    年之侵權時效，是上訴人本件侵權行為之請求權已罹於時效而消滅，上訴人不得
    再為請求等語資為抗辯。
三、查上訴人主張被上訴人凱美公司於八十六年三月間，對上訴人之法定代理人甲○
    ○提出侵害專利權告訴，並於偵查程序進行中，向大眾媒體發佈上訴人侵害被上
    訴人凱美公司專利、宣稱被上訴人凱美公司將大輻擴充產能，及被上訴人凱美公
    司於刑事案件有必勝之把握等不實之消息，足以貶損上訴人於社會上及經濟上之
    評價，致上訴人之名譽及商業信用受損，求為命被上訴人應連帶刊登道歉啟事以
    回復上訴人之商譽等事實，固據提出兩造間上開委託律師函件影本、臺灣高雄地
    方法院檢察署八八偵一三三八號偵查結果通知書影本一紙、經濟部中央標準局專
    利舉發審定書（144846號）影本一件、及中時晚報、經濟日報、工商時報之剪報
    影本各一紙等為證，被上訴人並不否認有前開提出侵害專利權告訴之情事，惟否
    認有向大眾媒體發佈消息，且以前開情詞置辯。經查：
（一）按民法第一百八十四條第一項前段規定之侵權行為除須具備加害行為、侵害他
      人權利、致生損害等情形外，尚須符合行為須不法、行為人須有責任能力及具
      故意或過失等要件，若不具備該等要件之一者，該行為雖致他人名譽及營業信
      用等受損，亦不構成侵權行為。再按人民有訴訟權，此為憲法第十六條明定之
      基本權利，即人民認為其權利受侵害或有受侵害之虞者，為求權利之保護而向
      法院提起訴訟，請求為一定裁判之權利，而保障訴訟權之目的在使實體權利可
      於受侵害時，有回復之可能性，或使應予實現之權利狀態獲得真正實現。又行
      為人故意虛構事實，向司法機關為犯罪之訴追，致他人名譽、信用受損害者，
      係屬訴訟權之濫用，而構成民事之侵權行為，自無疑義。惟於判斷行為人所訴
      是否為不當訴訟，應著重在行為人是否無相當原因或合理懷疑，而惡意提起訴
      訟者，並非以訴訟終結後勝訴或敗訴之判決為論斷依據，換言之，即由行為人
      方面觀察，濫行訴訟係指行為人明知欠缺權利，或因重大過失不知其欠缺權利
      ，為使對造遭受損害，及為解決紛爭以外之目的，而提起訴訟者而言。準此，
      倘行為人非因明知無權利或非因重大過失不知未具備權利，而提起訴訟致侵害
      他人之權利時，則訴訟權之保障應優先於權利之保障，於此情形下，行為人雖
      損害他人之權利，惟係因受憲法訴訟權之保障，而具備阻卻違法事由，自欠缺
      不法性。
（二）本件上訴人主張被上訴人凱美公司所為侵害專利之告訴，係濫行告訴而侵害上
      訴人之信譽，乃以被上訴人凱美公司不顧上訴人已先取得專利權，且未查證凱
      美公司之專利是否在上訴人之專利範圍內，而僅檢具未經政府指定之機構所作
      成之鑑定報告，且係於上訴人公司股票正值準備上市之際，企圖打擊上訴人以
      阻礙上訴人公司上市，又於偵查程序進行中向大眾媒體散佈不實消息，且凱美
      公司之系爭專利於八十六年十一月間經中央標準局撤銷時，仍未撤回對上訴人
      法定代理人之告訴等等為其主要論據。惟查：
  １、被上訴人凱美公司之系爭專利，於八十四年間經中央標準局審定核准，並頒發
      新型證書第一Ｏ四二五八號在案，有專利證書附於高雄地檢署八十六年度偵字
      第五七一四偵查卷內可稽；又被上訴人凱美公司之系爭專利雖於八十六年十一
      月間經中央標準局審定予以撤銷，惟被上訴人凱美公司對該審定不服，而提起
      行政救濟，該撤銷專利之行政處分於八十八年十一月二十九日被上訴人凱美公
      司接獲行政法院判決時始告確定，為兩造所不爭執，而被上訴人凱美公司係於
      八十六年二月二十六日（按上訴人誤為八十六年三月中旬）提起刑事告訴，復
      有刑事告訴狀附於前揭偵查卷可稽，足見被上訴人凱美公司於提起刑事告訴時
      ，其專利仍合法有效存在；嗣被上訴人凱美公司之系爭專利雖於八十六年十一
      月間經中央標準局審定撤銷，惟被上訴人凱美公司對該行政處分不服，而提起
      行政救濟，則該行政處分於八十八年十一月間確定前，被上訴人凱美公司之系
      爭專利仍有效存在，是被上訴人凱美公司以其所有之專利權為據，對涉嫌侵害
      其專利之上訴人法定代理人提起告訴，係屬行使權利之適法行為，自無不法可
      言，尚難以事後被上訴人凱美公司專利被撤銷確定為由，指摘被上訴人凱美公
      司濫行訴訟。再參以上訴人公司法定代理人曾於八十六年間，因上訴人公司所
      生產之風扇產品，侵害訴外人林偉堂「無碳刷式直流風扇結構改良」之專利權
      ，林偉堂乃向高雄地檢署提起侵害專利告訴，上訴人公司亦向中央標準局舉發
      林偉堂之專利，經中央標準局審定舉發不成立，該侵害專利行為嗣經高雄地檢
      署以八十六年度偵字第八七三一號、八十六年度偵字第一四六二一號、八十六
      年度偵字第二一七九四號對上訴人公司法定代理人提起公訴，並經原法院以八
      十七年度易字第五四六五號違反專利法案件受理在案，於該刑事案件中因兩造
      達成和解，原法院乃以林偉堂撤回告訴為由，判決公訴不受理等情，業經本院
      調閱前開偵審案卷核實。是兩案相對照，顯尚難以本件上訴人曾對被上訴人凱
      美公司之專利權舉發，被上訴人凱美公司明知其專利權存在有疑義，遽認被上
      訴人凱美公司提出之專利刑事告訴，係屬濫行訴訟，而有故意侵害上訴人權利
      之行為。
  ２、上訴人又以被上訴人凱美公司在其系爭專利於八十六年間經中央標準局撤銷後
      ，即應撤回專利權之告訴，卻未撤回，益見被上訴人凱美公司係濫行訴訟云云
      。查被上訴人凱美公司之系爭專利雖於八十六年十一月間經中央標準局審定予
      以撤銷，該撤銷專利之行政處分並於八十八年十一月二十九日確定，為兩造所
      不爭，則於八十八年十一月二十九日之前，被上訴人凱美公司之系爭專利仍有
      效存在，被上訴人凱美公司抗辯以其仍認其專利權仍為合法有效，對上訴人侵
      害其專利權存有合理之懷疑，而未撤回對上訴人之法定代理人之刑事告訴，核
      與常情無違，自難據此認被上訴人凱美公司有何不當訴訟之侵權情事。
  ３、再按修正前專利法第一百三十一條第二項至第四項規定：「專利權人就第一百
      二十三條至第一百二十六條提出告訴，應檢附侵害鑑定報告書與侵害人經專利
      權人請求排除侵害之書面通知。未提出前項文件者，其告訴不合法。司法院與
      行政院應協調指定侵害鑑定專業機構」。該規定所稱專利權人應檢附之侵害鑑
      定報告，是否應以同條第四項經指定之專業機構所出具者為限，因涉及憲法保
      障人民之訴訟權，其法律見解迭有爭議，且依八十六年二月間被上訴人凱美公
      司提起告訴時之實務見解，認該條所規定之鑑定機構並不以同條第四項指定之
      專業機構為限（參照八十五年司法院第三十期司法業務研究會、法務部八十五
      年七月（八五）法檢二字第一九七二號函、法務部八十五年法檢(二)字第二００
      七號函），是上訴人主張被上訴人凱美公司明知依提起告訴時之實務見解，應
      檢附經政府指定之鑑定機構所出具之鑑定報告，竟未經指定之鑑定機關鑑定而
      提出與其關係匪淺之人出具有問題之報告云云，顯有誤解而無可採。則上訴人
      以被上訴人凱美公司未經指定之鑑定機關鑑定，於欠缺追訴條件下，率爾提出
      告訴，資為認定被上訴人凱美公司提出告訴之行為係不法之指訴，殊屬無據。
  ４、上訴人另以被上訴人凱美公司明知上訴人欲申請股票上市，復明知專利告訴會
      影響上訴人公司股票上市之審查，仍執意提起告訴，難謂無打擊上訴人公司市
      場及阻擾股票上市之故意或過失侵權行為云云。然為被上訴人所否認，而上訴
      人提出八十五年十二月十七日民眾日報、八十五年十二月十九日工商時報之剪
      報，其上雖有上訴人積極尋求股票上市之記載，惟尚難據此認被上訴人已透過
      該報導知悉上訴人準備股票上市之事；又縱為被上訴人知悉，但上訴人未就被
      上訴人凱美公司之提起專利告訴，係明知上訴人公司準備股票上市，為打擊上
      訴人公司上市之審查而提起，舉證以實其說，其上開主張，亦難採信。
  ５、綜依上述，被上訴人凱美公司提起專利刑事告訴，既以其有中央標準局核發之
      專利權為據，並經專利代理人鑑定上訴人之產品侵害其專利權，是被上訴人凱
      美公司應有合理之懷疑認其專利權遭受侵害，自屬專利權人保障專利財產權之
      正當方法，不能以此遽謂被上訴人凱美公司主觀上有故意或過失不法侵害，或
      以背於善良風俗之方法加損害於上訴人公司之情事。至被上訴人凱美公司嗣後
      因其系爭專利權經撤銷確定，不因此溯及判斷被上訴人凱美公司之主觀意識，
      而認定被上訴人凱美公司提出告訴係出於故意或過失。從而上訴人主張被上訴
      人凱美公司因故意或過失提起專利告訴，不法侵害上訴人之商譽及營業信用致
      其受有損害云云，即無可採。
（三）次查，上訴人主張被上訴人凱美公司於台灣高雄地方法院檢察署八十六年度偵
      字五七一四號違反專利法案件受偵查程序進行中，向大眾媒體發佈上訴人侵害
      被上訴人凱美公司之專利（八十六年五月十三日經濟日報二十七版）、及宣稱
      被上訴人凱美公司將大輻擴充產能（八十六年三月三日工商時報第十七版），
      及被上訴人凱美公司於刑事案件有必勝之把握（八十六年五月十三日民眾日報
      第十一版）等不實之消息，企圖利用媒體散佈於大眾，致使上訴人之商譽及營
      業信用於刑事案件未終結前，遭受不實之抹黑，對上訴人公司之營運產生不良
      之影響，自屬侵害上訴人之商譽及營業信用等情。惟被上訴人否認前開各報紙
      之報導內容係其主動提供，且上訴人亦未就其主張係被上訴人提供乙節舉證證
      實，則上訴人以該報導指為被上訴人提供顯屬推測之詞，自無可取。縱認上開
      報紙之報導內容係被上訴人凱美公司主動提供，然觀之八十六年三月三日工商
      時報第十七版報導凱美公司將擴大產能之全篇報導內容，僅提及凱美公司擴充
      產能，及其營收增加之狀況，並無隻字片語提及上訴人公司，或提及上訴人公
      司與被上訴人凱美公司專利權訴訟之事。又八十六年五月十三日經濟日報第二
      十七版有關上訴人與被上訴人凱美公司互控侵害專利之報導內容，除「凱美電
      機協理林振明昨天指出，『直流風扇馬達結構』專利權問題，目前已進入司法
      程序，為避免進一步傷害彼此，影響雙方權益，將不再透過媒體『放話』或是
      傳達任何資訊；至於有關和解可行性，凱美不會拒絕任何『善意回應』，願意
      進行協調」部分外，其餘均係上訴人公司對其專利及預估盈餘狀況表示意見，
      且依該報導內容所載，被上訴人凱美公司協理林振明表示為避免影響雙方權益
      ，將不再透過媒體放話，被上訴人凱美公司願意進行協調等語，則被上訴人凱
      美公司於該報導中表達善意，顯無侵害上訴人公司之商譽及營業信用之情事。
      又被上訴人凱美公司係於八十六年二月二十六日提出刑事告訴（見高雄地檢署
      八十六年度偵字第五七一四號偵查卷內刑事告訴狀），而前揭報導刊登於同年
      五月十三日，二者相距已二月餘，則上訴人是否因該報導而受有商譽及營業信
      用之損害，亦有可疑。是上訴人主張前開報導侵害上訴人之商譽及營業信用等
      語，顯屬無據。另民眾日報八十六年五月十三日第十一版報導：「有關於『直
      流風扇馬達結構』技術的專利一事，凱美公司重申有絕對勝訴的把握」等語。
      查上訴人與被上訴人凱美公司之專利權訴訟，於八十八年七月六日經高雄地檢
      署以未經合法告訴，予以行政簽結，已如前述，則依被上訴人凱美公司八十六
      年五月間陳述時之客觀狀態判斷，前揭專利權訴訟之勝訴或敗訴，難免係仁智
      之見，以當時情況而言尚難獲得一致之結論，係屬「意見表達」甚明，是被上
      訴人凱美公司就專利刑事案件之可受公評之事項，而為其有必勝把握之評論，
      自不具違法性，該行為即難謂為不法。是上訴人據此請求被上訴人負侵權行為
      責任，洵屬無據。而其另主張被上訴人乙○○係被上訴人凱美公司之法定代理
      人，利用被上訴人凱美公司業務之執行，遂行對上訴人之前開侵權行為，被上
      訴人乙○○亦應負連帶侵權行為責任云云，亦屬無據。
四、綜據上述，被上訴人凱美公司所提出之專利告訴行為，既屬正當權利之行使，自
    無不法可言；另上訴人主張被上訴人凱美公司散佈不實消息予大眾媒體，惟並無
    法證明該消息係被上訴人凱美公司主動提供，其據此主張被上訴人應負連帶侵權
    行為責任，亦屬無據。從而，上訴人依民法第一百八十四條第一項、第一百九十
    五條第一項之規定，請求被上訴人應連帶將如附件所示之道歉啟事刊登於聯合報
    頭版報頭下長六點七公分、寬四點九公分之版面、經濟日報頭版報頭下長二十五
    公分、寬九公分之版面，工商時報頭版報頭下長二十五公分、寬八點五公分之版
    面，自屬無據，不能准許。原審據此駁回上訴人此部分請求而為上訴人敗訴之判
    決，並無違誤，上訴意旨求予廢棄改判，非有理由，應予駁回。至兩造其餘攻擊
    防禦之方法，核與判決之基礎不生影響，不予一一論述，附此敘明。
五、據上論結：本件上訴為無理由，合依民事訴訟法第四百四十九條第一項、第七十
    八條判決如主文。
中      華      民      國    九十二    年      三      月    二十六    日
                                      臺灣高等法院高雄分院民事第五庭
~B1審判長法官  蔡明宛
~B2法      官  黃科瑜
~B3法      官  林健彥
右為正本係照原本作成。
如對本判決上訴，須於判決送達後二十日內向本院提出上訴狀，其未表明上訴理由者
，應於上訴後二十日內向本院提出上訴理由書（均須按他造當事人之人數附繕本）。
上訴時應提出委任律師或具有律師資格之人之委任狀，並依附註條文規定辦理。
中      華      民      國    九十二    年      四      月      二       日
~B法院書記官  葉淑華
附註：
民事訴訟法第四百六十六條之一：
對於第二審判決上訴，上訴人應委任律師為訴訟代理人，但上訴人或其法定代理人具
有律師資格者，不在此限。
上訴人之配偶、三親等內之血親、二親等內之姻親，或上訴人為法人、中央或地方機
關時，其所屬專任人員具有律師資格並經法院認為適當者，亦得為第三審訴訟代理人。
第一項但書及第二項情形，應於提起上訴或委任時釋明之。


司法院資訊處製作；財團法人民間司法改革基金會備份。
